臺灣板橋地方法院刑事判決　　　　　　99年度智簡上字第23號
上　訴　人　張致偉
即　被　告
選任辯護人　蕭仁杰律師
上列被告因違反商標法案件，不服本院99年度智簡字第103 號，
中華民國99年10月15日所為之第一審簡易判決（聲請簡易判決處
刑案號：99年度偵字第25150 號），提起上訴，本院管轄第二審
之合議庭判決如下：
    主  文
原判決撤銷。
張致偉犯詐欺取財罪，處有期徒刑陸月，如易科罰金，以新臺幣
壹仟元折算壹日。緩刑貳年，緩刑期間付保護管束，並應向檢察
官指定之政府機關、政府機構、行政法人、社區或其他符合公益
目的之機構或團體，提供捌拾小時之義務勞務。扣案仿冒商標紅
標米酒捌佰參拾瓶均沒收。
    事  實
一、張致偉明知如附件所示之「稻香紅標」、「臺灣公賣局」之
    圖及文字，係臺灣菸酒股份有限公司（下稱臺灣菸酒公司）
    取得商標權，指定使用於米酒等類之商品，現均仍在專用期
    間內，未經臺灣菸酒公司之同意，不得於同一商品使用近似
    於如附件所示之商標，而有致相關消費者混淆誤認之虞。詎
    張致偉已知廖清山在址設臺北縣樹林市○○街○ 段165 巷20
    弄11之2 號之工廠內，僱用不知情之人製造米酒，並將載有
    近似於附件所示商標及圖之標籤貼紙貼在酒瓶上，以此方式
    在同一酒類商品使用近似於如附件所示之註冊商標，製造可
    致相關消費者混淆誤認之仿冒商標米酒完成後（廖清山涉嫌
    違反商標法罪嫌部分，經本院以99年度智易字第10號判決判
    處有期徒刑1 年2 月），竟意圖為自己不法所有，及基於同
    一商品使用近似於註冊商標之犯意，於民國98年10、11月某
    日，向廖清山購買上開仿冒米酒後，即以每箱新臺幣（下同
    ）900 元（內有20瓶）之代價透過不知情之歐陽吉安，於98
    年10月間某日、11月間某日販售20箱、50箱與不知情之陳政
    文，並交付「加賀洋行」之發票表示係該批仿冒紅標米酒進
    貨時之發票而具有正當之來源，以此詐術致陳政文誤認向張
    致偉所購買之米酒係經臺灣菸酒公司授權生產之米酒，而陷
    於錯誤，於張致偉派員將仿冒商標米酒運送至陳政文所經營
    位在臺北縣樹林市○○路61號之陳銘宏食品行之同時交付63
    ,000元。嗣於99年1 月18日下午1 時50分許，為警持搜索票
    在上址陳銘宏食品行查獲，並扣得仿冒商標紅標米酒共計
    830 瓶，而查悉前情。
二、案經臺灣板橋地方法院檢察署檢察官自動檢舉偵查後聲請以
    簡易判決處刑。
    理  由
一、本案被告張致偉所犯係死刑、無期徒刑、最輕本刑為3 年以
    上有期徒刑以外之罪，且非高等法院管轄之第一審案件，其
    於本院審理時就被訴事實為有罪之陳述，經本院告知簡式審
    判程序之旨，並聽取公訴人、被告、辯護人之意見後，經合
    議庭裁定改行簡式審判程序，合先敘明。
二、上揭犯罪事實，業據被告張致偉於本院審理時自白不諱，核
    與證人廖清山於偵查中證述、證人陳政文及歐陽吉安於警詢
    及偵查中證述情節相符，並有付款簽收簿影本1 份、平價食
    糧行名片1 張，中華民國商標註冊證2 份、臺北縣政府查獲
    違法嫌疑菸酒案件現場處理記錄表、臺灣菸酒股份有限公司
    臺中酒廠98年11月19日臺菸酒中酒品字第0980005012號函文
    及附件之臺中酒廠試驗報告書、99年2 月1 日臺菸酒中酒品
    字第0990000233號函及附件之臺中酒廠試驗報告書、查獲現
    場及仿冒米酒照片10張、佳賀洋行有限公司發票2 張扣案可
    資佐證，足認被告任意性之自白與事實相符，堪予採信。本
    案事證明確，被告犯行洵堪認定，應依法論科。
三、核被告所為，係犯刑法第339 條第1 項詐欺取財罪、商標法
    第81條第3 款於同一商品使用近似於他人註冊商標之罪。被
    告使用近似於如附件所示之註冊商標於同一米酒商品，嗣進
    而將仿冒商標米酒加以販賣，俾以達成其行銷目的，應認販
    賣仿冒商標米酒之低度行為，為使用近似註冊商標於同一商
    品之高度行為所吸收。被告利用不知情之歐陽吉安將仿冒紅
    標米酒販賣予陳政文，為間接正犯。又刑事法若干犯罪行為
    態樣，本質上原具有反覆、延續實行之特徵，立法時既予特
    別歸類，定為犯罪構成要件之行為要素，則行為人基於概括
    之犯意，在密切接近之一定時、地持續實行之複次行為，倘
    依社會通念，於客觀上認為符合一個反覆、延續性之行為觀
    念者，於刑法評價上，即應僅成立一罪。學理上所稱「集合
    犯」之職業性、營業性或收集性等具有重複特質之犯罪均屬
    之，例如經營、從事業務、收集、販賣、製造、散布等行為
    概念者是（最高法院95年度台上字第1079號判決意旨參照）
    。本件被告係經營平價雜糧行，而以販賣米酒及其他雜貨為
    業，是被告前開多次使用近似商標之舉措，因係本於其經營
    之業務而為之，即具有反覆、延續實行之特徵，從而在行為
    概念上，縱有多次使用之行為，仍應評價認係包括一罪之集
    合犯，僅論以一罪。被告係基於單一之營利決意，以一行為
    而觸犯上揭於同一商品使用近似於他人註冊商標罪及詐欺取
    財罪，係以一行為觸犯數罪名之想像競合犯，應依刑法第55
    條規定，從一重之詐欺取財罪論處。
四、原審以被告罪證明確，予以論罪科刑，固非無見，惟查：被
    告明知其販賣之紅標米酒未經臺灣菸酒公司授權生產，仍施
    用詐術，透過不知情之歐陽吉安販賣予陳政文，致陳政文陷
    於錯誤而交付63,000元，尚構成刑法第339 條第1 項之詐欺
    取財罪，且此部分因與商標法第81條第3 款之侵害商標權罪
    間，具有異種想像競合犯之裁判上一罪關係，應從一重論以
    詐欺取財罪，已於前述，原審判決漏未論及此，尚非適法。
    被告上訴意旨認原審量刑過重等語，惟量刑輕重係屬事實審
    法院得依職權自由裁量之事項，苟已斟酌刑法第57條各款所
    列情狀而未逾越法定刑度，不得遽指為違法。本件原審判決
    於量刑時，已審酌商標係代表商家之代號及聲譽，不得非法
    使用他人之商標，被告為貪圖利益，以假混真，而為本件犯
    行，所為嚴重侵害商標權人之權利，有害市場秩序，並使不
    知情之消費者蒙受損失，並衡酌被告之犯罪動機、目的、手
    段、及犯後態度等一切情狀後，在法定刑內就被告量處其刑
    ，並無違法或明顯不當之情形，是被告部分之上訴，雖無理
    由，惟原判決既有上開可議之處，自屬無可維持，自應由本
    院予以撤銷改判。
五、爰審酌被告為圖私利而侵害臺灣菸酒公司之商標權，造成其
    損害，顯欠缺保護智慧財產權之觀念，並已對商標權人之商
    譽造成損害，且就商標權所表彰之來源識別及品質保障功能
    亦產生影響，破壞我國致力於智慧財產權保護之國際聲譽，
    被告販賣使用近似他人登記註冊之商標商品，致消費者混淆
    誤認，對商標權人之權益侵害非輕；又被告為圖自己之不法
    利益，向陳政文施用詐術，致陳政文受有損害，惟念及被告
    並無犯罪前科紀錄，素行尚佳，且於本院坦認犯行，就違反
    商標法部份，已與臺灣菸酒公司達成和解，顯有悔意，兼衡
    查獲仿冒酒類商品之數量非鉅等一切情狀，量處如主文所示
    之刑，並諭知易科罰金之折算標準。
六、末查，被告前未曾受有期徒刑以上刑之宣告，有臺灣高等法
    院被告前案紀錄表1 份附卷可按，其因一時失慮，致罹刑典
    ，事後已與臺灣菸酒公司達成和解，有智慧財產法院100 年
    度司民商調字第1 號調解筆錄1 紙附卷可憑，顯見被告於案
    發後，已知所悔悟，並彌補臺灣菸酒公司所受之損失，因認
    被告經此偵審程序及罪刑之宣告後，當知所警惕，而無再犯
    之虞，本院認所宣告之刑以暫不執行為適當，併予以宣告緩
    刑2 年，以啟自新。又為期被告能於服務社會中建立正確價
    值觀，並尊重他人智慧財產權，爰依刑法第74條第2 項第5
    款之規定命其應向檢察官指定之政府機關、政府機構、行政
    法人、社區或其他符合公益目的之機構或團體，提供80 小
    時之義務勞務，並依同法第93條第1 項第2 款之規定於緩刑
    期間付保護管束。按「犯前二條之罪所製造、販賣、陳列、
    輸出或輸入之商品，或所提供於服務使用之物品或文書，不
    問屬於犯人與否，沒收之。」，商標法第83條定有明文。查
    扣案貼有仿冒「稻香紅標」、「臺灣公賣局」文字及圖商標
    之米酒830瓶，均應依商標法第83條之規定，宣告沒收。
據上論斷，應依刑事訴訟法第455 條之1 第1 項、第3 項、第36
9 條第1 項前段、第364 條、第299 條第1 項前段，商標法第81
條第3 款、第83條，刑法第339 條第1 項、第55條、第41條第1
項前段、第74條第1 項第1 款、第2 項第3 款、第93條第1項 第
2 款，刑法施行法第1 條之1 第1 項、第2 項前段，判決如主文
。
本案經檢察官陳宣每到庭執行職務。
中    華    民    國  100     年    6     月    17    日
                  刑事第四庭審判長法  官  侯志融
                                  法  官  陳世旻
                                  法  官  黃繼瑜
上列正本證明與原本無異。
不得上訴。
                                  書記官  謝雪紅
中    華    民    國   100    年    6     月    22    日
附錄本案論罪科刑法條全文：
中華民國刑法第339條
（普通詐欺罪）
意圖為自己或第三人不法之所有，以詐術使人將本人或第三人之
物交付者，處 5 年以下有期徒刑、拘役或科或併科 1 千元以下
罰金。
以前項方法得財產上不法之利益或使第三人得之者，亦同。
前二項之未遂犯罰之。
商標法第81條
未得商標權人或團體商標權人同意，有下列情形之一者，處 3
年以下有期徒刑、拘役或科或併科新臺幣 20 萬元以下罰金：
一、於同一商品或服務，使用相同之註冊商標或團體商標者。
二、於類似之商品或服務，使用相同之註冊商標或團體商標，
    有致相關消費者混淆誤認之虞者。
三、於同一或類似之商品或服務，使用近似於其註冊商標或團體
    商標之商標，有致相關消費者混淆誤認之虞者。